最高法院民事判決　　　　　　　　　　　　　　　　八十七年度台上字第三四一號
　　上　訴　人　牧蘭藝術有限公司
　　法定代理人　葉素蕙
　　被 上訴 人　賓士保全股份有限公司
　　法定代理人　葉志宏
　　訴訟代理人　彭上華律師
右當事人間請求損害賠償事件，上訴人對於中華民國八十五年十一月二日台灣高等法
院第二審判決（八十五年度上字第四○九號），提起上訴，本院判決如左：
    主  文
上訴駁回。
第三審訴訟費用由上訴人負擔。
    理  由
本件上訴人主張：兩造間訂有保全服務契約，約定由被上訴人為上訴人提供全自動安
全電話防盜報警系統防護服務。伊於民國八十三年六月十日凌晨遭竊時，因被上訴人
未盡注意及防護職責，及時報警，致伊所有貴重物品遭竊賊搬遷一空，損失高達新台
幣（下同）八千餘萬元。茲就其中之五百萬元，依債務不履行及侵權行為之法律關係
請求賠償等情，求為命被上訴人給付五百萬元並加付法定遲延利息之判決。
被上訴人則以：伊於八十三年六月十日零時四十九分，接獲編號○一路有異常發報
現象，即派遣保全巡查員至上訴人公司勘查，並通知上訴人。保全人員在未確定係遭
宵小侵入之前，未貿然報警，並無過失。且伊公司保全人員到達現場時，竊賊早已逃
逸，無論報警與否，上訴人之損害皆已造成，伊有無報警與上訴人之損失間無相當因
果關係等語，資為抗辯。
原審斟酌全辯論意旨及調查證據之結果，以：上訴人主張兩造訂有保全服務契約，約
定由被上訴人提供全自動安全電話防盜報警系統防護服務。伊公司於契約期間內之八
十三年六月十日凌晨遭訴外人辛逸民等人侵入並竊取財物，被上訴人於發現該防護區
域內有異常信號後，未立即報警，僅派遣保全人員前往勘查，保全人員陳開鴻到達現
場，發現伊公司之鐵門打開，未見竊賊，遂通知伊公司實際負責人黃宗泰，黃宗泰到
場發現保險櫃遭竊後，始向警方報案之事實，為被上訴人所不爭，且有上訴人提出之
保全服務契約書、起訴書、刑事判決、贓物認領保管單可稽，固堪信為真實。惟查保
全系統係一精密電子儀器，造成其發報之原因眾多，除歹徒侵入外，如客戶或其職員
誤觸，電子設備本身異常，貓、狗、老鼠等動物之觸發感應，氣候溫差太大，均能致
之。故保全公司管制中心接獲竊盜訊號時，率皆先就近派遣保全人員前往確認，經查
驗確定異常事故發生時，方通知警方，有台北市保全商業同業公會八十五年七月十二
日保商字第四八五號及同年八月三十一日保商字第四九五號兩函，分別附卷可按
。保全業者為避免誤報，造成警方疲於奔命，於發現保全系統有異常現象，先派遣保
全人員前往現場勘查確認後，再決定是否報警，要與常情無違。本件被上訴人於八十
三年六月十日零時四十九分發現上訴人公司之保全系統有異常訊號時，就近派遣保全
人員陳開鴻先前往勘查，未即報警，尚難認其有過失。陳開鴻於到達失竊現場時，發
現上訴人公司之大門打開，以手電筒照射屋內，發現並無異常，乃通知上訴人公司負
責人黃宗泰到場確認失竊後，始由黃宗泰向警方報案等情，已據證人陳開鴻證述在卷
。查陳開鴻抵達失竊現場後，竊賊業已得手逃逸，上訴人之損害業已發生，陳開鴻縱
立即報警，亦無法當場緝獲竊賊辛逸民等人。故被上訴人公司所屬保全人員陳開鴻未
即報案，縱有延誤，惟與上訴人所受損失間，亦無相當因果關係。按所謂損害賠償之
債，以有損害之發生及有責任原因之事實，並二者之間，有相當因果關係為成立要件
。被上訴人之延遲報警行為與上訴人之損失間，既無相當因果關係，上訴人請求被上
訴人賠償其損失，即非有據。上訴人本於債務不履行及侵權行為之法律關係，請求被
上訴人損害賠償，為無理由，為其心證所由得。爰維持第一審所為上訴人敗訴判決，
駁回其上訴，經核於法委無違誤。按侵權行為，須以故意或過失不法侵害他人之權利
為要件。本件上訴人所受之損害，係訴外人辛逸民等人侵入上訴人公司竊盜所致，並
非因被上訴人之侵權行為而發生。且被上訴人於發現保全系統異常現象後，即行派遣
保全人員前往現場勘查，該保全人員到達後，辛逸民等竊賊業已得手逃逸，被上訴人
於債務之履行並無過失，上訴人所受損害與被上訴人債務之履行，亦無相當因果關係
，為原審合法確定之事實。因認上訴人請求被上訴人賠償其因遭竊之損失，於法無據
，而為上訴人敗訴判決，並不違背法令。上訴論旨，仍執陳詞就原審取捨證據、認定
事實之職權行使，指摘原判決不當，聲明廢棄，難認有理由。
據上論結，本件上訴為無理由。依民事訴訟法第四百八十一條、第四百四十九條第一
項、第七十八條，判決如主文。
中      華      民      國    八十七    年     二       月     二十     日
                              最高法院民事第五庭
                                  審判長法官  吳  啟  賓
                                        法官  洪  根  樹
                                        法官  謝  正  勝
                                        法官  劉  福  來
                                        法官  黃  熙  嫣
      右正本證明與原本無異
                                              書  記  官
中      華      民      國    八十七    年     三       月     十       日
